臺灣桃園地方法院民事判決　　　　　　　 96年度訴字第180號
原　　　告　　大眾商業銀行股份有限公司
法定代理人　　丁○○
訴訟代理人　　戊○○
被　　　告　　益廣企業有限公司
法定代理人　　壬○○
兼法定代理人　庚○○
兼法定代理人　辛○○○
兼法定代理人　己○○
兼法定代理人　丙○○
被　　　告　　甲○○
被　　　告　　乙○○○
上列當事人間請求清償債務事件，於民國96年6 月4 日言詞辯論
終結，本院判決如下：
    主      文
被告應連帶給付原告新臺幣貳佰伍拾萬元，及自民國八十六年三
月二十三日起至清償日止，按週年利率百分之十點五計算之利息
，暨自民國八十六年四月二十四日起至清償日止，在六個月以內
者，按上開利率百分之十，超過六個月者，按上開利率百分之二
十計算之違約金。
被告應連帶給付原告新臺幣貳拾柒萬玖仟玖佰零貳元，及其中新
臺幣貳拾柒萬伍仟伍佰元，自民國八十六年一月一日起至清償日
止，按週年利率百分之八點三計算之利息，暨在六個月以內者，
按上開利率百分之十，超過六個月者，按上開利率百分之二十計
算之違約金。
原告其餘之訴駁回。
訴訟費用由被告連帶負擔。
    事實及理由
甲、原告主張：(一)被告益廣企業有限公司（下稱益廣公司）於民
    國84年11月18日邀同其餘被告為連帶保證人，簽定保證書，
    約定就被告益廣公司對於原告所負一切債務，在本金新臺幣
    （下同）1,000 萬元額度內，負連帶清償之責任，系爭保證
    書所稱一切債務，係指被告益廣公司於現在（含過去所負現
    在尚未清償）及將來對原告所負之借款、票據、保證、損害
    賠償及其他債務，有保證書可按。(二)嗣被告益廣公司即於85
    年5 月23日，簽訂借據，向原告各借款150 萬、100 萬元，
    約定借款期間均自借款日起至86年5 月23日止，到期日屆至
    即應將借款1 次清償，利息均自借款日起按週年利率10.5﹪
    按月計付，嗣後隨原告公告之基準利率之調整而調整，如未
    按期清償本金或繳納利息時，自逾期之日起，在6 個月以內
    者，按上開利率10﹪，超過6 個月者，按上開利率20﹪計算
    違約金。(三)被告益廣公司另於85年2 月27日簽訂出口押匯總
    質權書及開發信用狀申請書，向原告申請押匯墊款美金1萬
    元，約定借款期間自借款日起至85年10月26日止，利息自借
    款日起按週年利率8.3 ﹪計算，如未按期清償本金或繳納利
    息時，自逾期之日起，在6 個月以內者，按上開利率10﹪，
    超過6 個月者，按上開利率20﹪計算違約金。(四)嗣前開3 筆
    借款清償期屆滿時，被告益廣公司竟未依約清償本息，尚欠
    原告第1 、2 筆借款本金各150 萬元、100 萬元；第3 筆借
    款本息279,902 元（即美金墊款1 萬元部分，於85年1 月10
    日依當時匯率27.55 結算，併計至85年12月31日止按約定利
    率計算之利息），合計2,779,902 元及附表所示利息、違約
    金，被告依法應負連帶清償責任，爰依消費借貸及連帶保證
    之法律關係起訴為請求等語，並聲明：如附表所示。
乙、被告益廣公司、庚○○、辛○○○、己○○、丙○○、甲○○、乙○○○均未於本件言詞辯論期日到庭辯論，亦未提出
    任何準備書狀為何聲明或陳述。
丙、得心證之理由：
  一、按解散之公司除因合併、破產而解散者外，應行清算；解
      散之公司，於清算範圍內，視為尚未解散；公司經中央主
      管機關撤銷或廢止登記者，準用前三條之規定；公司之清
      算，以全體股東為清算人。但本法或章程另有規定或股東
      決議，另選清算人者，不在此限；公司之清算人，在執行
      職務範圍內，為公司之負責人；清算人有數人時，得推定
      一人或數人代表公司，如未推定時，各有對於第三人代表
      公司之權；公司變更章程、合併、解散及清算，準用無限
      公司有關之規定，公司法第24條、第25條、第26條之1 、
      第79條、第8 條第2 項、第85條第1 項前段、第113 條分
      別定明文。查本件被告益廣公司業於91年6 月14日經經濟
      部經授中字第09134706310 號廢止公司登記在案，惟其並
      未向其設立登記所在地法院即本院為聲報清算人之程序，
      此有被告益廣公司變更登記事項卡、本院96年3 月12日桃
      院木民科字第3122號函附卷可稽（見本院卷第33頁、第38
      頁）。則依前引法文規定，被告益廣公司於廢止後自應進
      行清算程序，在清算完畢前，其法人資格並未消滅，又查
      無其公司股東決議另行選任清算人，或其章程另有規定清
      算人之情形，揆諸前揭說明，自應由其全體董事壬○○及
      被告庚○○、辛○○○、己○○、丙○○為其清算人，並
      擔任其在本件訴訟之法定代理人。
  二、被告均經合法通知，未於言詞辯論期日到場，核無民事訴
      訟法第386 條各款所列情形，爰依原告聲請，由其一造辯
      論而為判決。
  三、原告就其主張之事實，業提出與其陳述相符之借據2 紙、
      放款單筆貸放攤還及收息記錄查詢單3 紙及保證書、出口
      押匯總質權書、開發信用狀申請書、進口到期日通知書、
      進口結匯證實書、被告益廣公司變更登記事項卡各1 件為
      證，且被告均已收受記載上開事實之訴狀繕本，本院指定
      96年6 月4 日下午2 時50分為言詞辯論期日，被告亦均受
      合法之通知，有送達證書附卷可按，而被告均未到場或提
      出書狀為爭執，應認原告之主張為真正。惟按「利息不得
      滾入原本再生利息。但當事人以書面約定，利息遲付逾一
      年後，經催告而不償還時，債權人得將遲付之利息滾入原
      本者，依其約定。前項規定，如商業上另有習慣者，不適
      用之。」民法第207 條定有明文。原告就本件第3 筆借款
      即美金墊款雖為如附表第3 項所示之請求，惟該項「尚欠
      本金」欄所載之本金279,902 元，實係原告以借款本金即
      美金1 萬元，按當時匯率即新臺幣27.55 元兌換1 元美金
      結算為275,500 元，並計算自約定清償日起至85年12月31
      日止之利息、違約金各4,002 元、400 元之合計金額（
      275,500 ＋4,002 ＋400 ＝279,902） ，則其中4,402 元
      部分實為利息及違約金，而原告又未主張有民法第207 條
      第1 項但書及第2 項規定之情事，自不得滾入原本再生利
      息，準此，原告就此筆借款自86年1 月1 日起之利息、違
      約金之請求即僅得請求以275,500 元為本金，按附表第3
      項所示利率、計算期間計付利息及違約金，其請求逾上開
      範圍部分，於法無據。
  四、從而，原告依消費借貸及連帶保證之法律關係，請求被告
      應連帶給付(一)250 萬元，及自86年3 月23日起至清償日止
      ，按週年利率10.5﹪計算之利息，暨自86年4 月24日起至
      清償日止，在6 個月以內者，按上開利率10﹪，超過6 個
      月者，按上開利率20﹪計算之違約金；(二)279,902 元，及
      其中275,500 元，自86年1 月1 日起至清償日止，按週年
      利率8.3 ﹪計算之利息，暨在6 個月以內者，按上開利率
      百分10﹪，超過6 個月者，按上開利率20﹪計算之違約金
      部分為有理由，應予准許。逾上開範圍之請求，於法無據
      ，應予駁回。
丁、訴訟費用負擔之依據：民事訴訟法第79條、第85條第2 項。
中    華    民    國    96    年     6     月    25   日
                  民事第三庭  法　官 　林望民
以上正本係照原本作成。
如對本判決上訴，須於判決送達後20日內向本院提出上訴狀。
中  　華　　民　　國　　96　  年　   6　   月　  25   日
                              書記官 　曾建中
┌─────────────────────────────────────────────┐
│附表：                                                                   96年度訴字第180號│
├─┬──────┬─────┬──────────┬───────────────────┤
│編│  尚欠本金  │利      率│利息（按左列利率計算│違約金（在六個月以內者，按左列利率10﹪│
│號│ （新臺幣） │　　　    │）                  │，超過六個月者，按左列利率20﹪計算）  │
├─┼──────┼─────┼──────────┼───────────────────┤
│1 │1,500,000元 │週年利率  │計算期間：自民國86年│計算期間：自民國86年4月24 日起至清償日│
│  │            │10.5﹪    │3月23日起至清償日止 │止                                    │
├─┼──────┼─────┼──────────┼───────────────────┤
│2 │1,000,000元 │週年利率  │計算期間：自民國86年│計算期間：自民國86年4月24 日起至清償日│
│  │            │10.5﹪    │3月23日起至清償日止 │止                                    │
├─┼──────┼─────┼──────────┼───────────────────┤
│3 │  279,902元 │週年利率  │計算期間：自民國86年│計算期間：自民國86年1月1日起至清償日止│
│  │            │8.3﹪     │1月1日起至清償日止  │                                      │
├─┴──────┴─────┴──────────┴───────────────────┤
│合計尚欠本金新臺幣2,779,902元                                                             │
└─────────────────────────────────────────────┘
